臺灣南投地方法院民事裁定
110年度消債更字第31號
聲  請  人  
即  債務人  林俊銘  
代  理  人  王世勳律師（法律扶助律師）
相  對  人
即  債權人  渣打國際商業銀行股份有限公司

法定代理人  龐維哲  


相  對  人
即  債權人  臺灣土地銀行股份有限公司

法定代理人  何英明  
代  理  人  林賢國  
相  對  人
即  債權人  國泰世華商業銀行股份有限公司

法定代理人  郭明鑑  
相  對  人
即  債權人  和潤企業股份有限公司

法定代理人  田天明  


上列當事人因消費者債務清理事件聲請更生，本院裁定如下：
    主  文
聲請人即債務人林俊銘自民國一百一零年十二月十四日下午四時
起開始更生程序。
命司法事務官進行本件更生程序。
    理  由
一、聲請意旨略以：聲請人即債務人（下稱聲請人）有不能清償
    債務之情事，前曾向本院為前置調解之聲請，惟無法負擔相
    對人即債權人（下稱相對人）渣打國際商業銀行股份有限公
    司（下稱渣打銀行）之方案，而調解不成立。聲請人目前積
    欠全體相對人即債權人（下稱相對人）債務總額計新臺幣（
    下同）1,029,604元，復未經法院裁定開始清算程式或宣告
    破產，爰依法聲請准予裁定更生等語。
二、按債務人不能清償債務或有不能清償之虞，且無擔保或無優
    先權之本金及利息債務總額未逾12,000,000元者，於法院裁
    定開始清算程式或宣告破產前，得向住所地法院聲請更生。
    債務人對於金融機構負債務者，在聲請更生或清算前，應向
    最大債權金融機構請求協商債務清償方案，或向其住、居所
    地之法院或鄉、鎮、市、區調解委員會聲請債務清理之調解
    ；債務人為前項請求或聲請，應以書面為之，並提出財產及
    收入狀況說明書、債權人及債務人清冊，及按債權人之人數
    提出繕本或影本，消費者債務清理條例（下稱消債條例）第
    3條、第5條第1項、第42條第1項、第151條第1項、第2項分
    別定有明文。又法院開始更生程式之裁定，應載明其年、月
    、日、時，並即時發生效力。法院裁定開始更生或清算程式
    後，得命司法事務官進行更生或清算程式；必要時，得選任
    律師、會計師或其他適當之自然人或法人1人為監督人或管
    理人，消債條例第45條第1項、第16條第1項亦有明文規定。
三、經查：
  ㈠聲請人前有不能清償債務之情事，前以書面向本院聲請前置
    調解不成立，並經本院以110年度司消債調字第36號前置調
    解事件發給調解不成立證明書，業經本院依職權調取本院11
    0年度司消債調字第36號前置調解事件卷宗（下稱調解卷）
    審閱無訛，堪認屬實。
  ㈡聲請人每月所得：
    聲請人主張現任職於南投市農會，擔任供銷部門之運輸及車
    輛管理等工作，平均每月收入約為30,000元，有聲請人提出
    之財產及收入狀況說明書、聲請人之財政部中區國稅局南投
    分局108、109年度綜合所得稅各類所得資料清單暨全國財產
    稅總歸戶財產查詢清單、南投市農會員工在職證明書、聲請
    人之南投市農會員工活期儲蓄存款存摺明細等件為憑（見本
    院卷第173頁至第177頁、第261頁至第265頁、第259頁、第2
    11頁至第217頁），及本院依職權調取聲請人之勞保局被保
    險人投保資料查詢在卷可查（見調解卷），惟依照聲請人10
    9年所得總額為390,397元，平均每月收入為32,533元(計算
    式：390,397÷12＝32,533)，是聲請人之每月固定收入約為32
    ,533元，較貼近其實際所得情形。故聲請人有固定收入履行
    更生方案，而有重建更生之可能。
  ㈢聲請人每月必要支出：
    聲請人陳稱個人每月必要支出為15,946元，本院考量聲請人
    負債之現況，該日常生活所需費用，自應節制開支，不得有
    超越一般人最低生活標準之享受，否則反失衡平，故依消債
    條例第64條之2第1項規定，聲請人之必要生活費用，應以最
    近1年衛生福利部或直轄市政府所公告當地區每人每月最低
    生活費1.2倍計算其數額。核以110年度臺灣地區每人每月最
    低生活費1.2倍為15,946元（計算式：13,288×1.2≒15,946，
    小數點以下四捨五入）之計算，除有特殊情形並有證據證明
    者外，本宜以此為度，始得認係必要支出。聲請人主張之每
    月必要支出未逾上開必要支出限度，應屬妥適。
  ㈣聲請人每月扶養費支出：
　　扶養費支出部分，聲請人主張需扶養父親林慶堂，每月支出
    2,798元，及扶養母親蘇金丹，每月支出5,315元，共計每月
    負擔扶養費8,113元。經查：聲請人之父親林慶堂為民國00
    年00月00日出生，其名下財產有房屋1間、土地3筆，財產總
    額812,073元，108、109年度申報所得均為0元；聲請人之母
    親蘇金丹為44年2月11日出生，其名下財產有房屋1間、土地
    1筆、汽車1輛，財產總額1,076,600元，108年度申報所得為
    27,070元、109年度申報所得為13,890元，有聲請人提出林
    慶堂、蘇金丹之戶籍謄本、108、109年財產所得暨全國財產
    稅總歸戶財產查詢清單資料可參（見本院卷第253頁、第219
    頁至第229頁）。考諸林慶堂、蘇金丹2人之年齡現各為69歲
    、66歲，均已達65歲之法定退休年齡，名下雖有財產，但林
    慶堂於108、109年度已無所得收入，蘇金丹於108、109年度
    之所得收入亦僅分別為27,070元、13,890元，客觀上堪認林
    慶堂、蘇金丹2人確有受聲請人扶養之必要。惟聲請人負扶
    養義務之程度，亦應考量其目前身負債務之窘境，是其所負
    擔之扶養義務能力，自難謂與一般人相當，故亦依消債條例
    第64條之2第1、2項規定，受扶養者之必要生活費用，以110
    年度臺灣地區每人每月最低生活費1.2倍即15,946元作為計
    算標準，並依聲請人依法應負擔扶養義務之比例認定之。因
    林慶堂、蘇金丹育有3名子女，是對林慶堂、蘇金丹負有扶
    養義務之人共有3人，故聲請人對林慶堂、蘇金丹所負擔之
    扶養費支出，以每人不超過5,315元為適當（計算式：15,94
    6÷3≒5,315，小數點以下四捨五入），而聲請人陳報此部分
    之扶養費支出分別為2,798元、5,315元，均未逾5,315元，
    應係可採。
 ㈤不能清償或有不能清償之虞：
  ⒈依全體債權人陳報債權情形可知，相對人渣打銀行陳報之本
    金及利息債權金額為339,135元、相對人臺灣土地銀行股份
    有限公司（下稱臺灣土地銀行）陳報之本金及利息債權金額
    為83,480元、相對人國泰世華商業銀行股份有限公司（下稱
    國泰世華銀行）陳報之本金及利息債權金額為99,583元、相
    對人和潤企業股份有限公司陳報之本金及利息債權金額為57
    1,578元，總計聲請人積欠相對人之無擔保或無優先權之本
    金及利息債務總額已達1,093,776元，有全體相對人陳報狀
    在卷可查。
  ⒉聲請人陳報平均每月收入30,000元，扣除每月必要支出15,94
    6元及扶養費8,113元後，雖有餘額，然確實無法償還對相對
    人所負債務。而依聲請人提出之財政部中區國稅局108、109
    年度綜合所得稅各類所得資料清單暨全國財產稅總歸戶財產
    查詢清單所示，聲請人名下並無財產，另有臺灣土地銀行存
    款144元、國泰世華銀行存款86元、南投市農會存款104元、
    國泰人壽保險股份有限公司保單價值準備金20,158元，有上
    開存摺影本、國泰人壽保險股份有限公司110年11月2日國壽
    字第1100110107號函復保單資料在卷可查（見本院卷第189
    頁至第217頁、第283頁至第297頁）；又聲請人108、109年
    度之所得總額分別為376,367元、390,397元，亦有聲請人提
    出之108、109年度綜合所得稅各類所得資料清單在卷可參（
    見本院卷第263頁至第265頁），堪認聲請人之債務確已大於
    其財產。
  ⒊是依聲請人主張目前每月所得收入32,533元，扣除每月必要
    支出15,946元及扶養費8,113元(計算式：5,315+2,798＝8,11
    3)後，每月尚餘8,474元（計算式：32,533元－15,946－8,113
    ＝8,474），若將前開餘額8,474元全部用以清償債權人債務
    ，則須至少約11年方有可能清償完畢【計算式：1,093,776÷
    （8,474×12）≒11，小數點以下四捨五入】，已超過一般更
    生方案以6年72期作為更生重建之基準，足認有不能清償之
    虞之情事，應予更生重建生活，始符消費者債務清理條例協
    助債務人重建更生之立法本意。
四、綜上所述，本件聲請人有不能清償債務之情事，又所負無擔
    保或無優先權之本金及利息債務總額未逾12,000,000元，且
    未經法院裁定開始清算程序或宣告破產，復查無消債條例第
    6條第3項、第8條或第46條各款所定應駁回更生聲請之事由
    存在，則聲請人聲請更生，應屬有據，自應准許。
五、爰依首揭規定，裁定如主文。
中　　華　　民　　國　　110 　年　　12　　月　　13　　日
                      民事第一庭  法  官  葛耀陽 　　　
上為正本係照原本作成。
本件不得抗告。
中　　華　　民　　國　　110 　年　　12　　月　　14　　日
                                  書記官  黃婉淑